臺灣高等法院刑事判決
111年度侵上訴字第133號
上  訴  人  臺灣士林地方檢察署檢察官
上  訴  人  
即  被  告  鄭○○  年籍詳卷
選任辯護人  羅明通律師
            李奇隆律師 
上列上訴人因被告違反家庭暴力防治法之妨害性自主案件，不服
臺灣士林地方法院110年度審侵訴字第57號，中華民國111年1月1
2日第一審判決（起訴案號：臺灣士林地方檢察署110年度偵字第
14425號），提起上訴，本院判決如下：
    主  文
原判決關於刑之部分撤銷。
前開撤銷部分，處有期徒刑貳年。緩刑叁年，緩刑期間付保護管
束。
    理  由
一、審理範圍：
    原審判決後，檢察官及被告鄭○○均僅就量刑部分提起上訴，
    是依刑事訴訟法第348條第3項規定及其修法理由，本院審理
    範圍自僅及於原判決關於被告之刑部分，其餘部分則不屬本
    院審判範圍，故就量刑所依附之犯罪事實、證據、所犯法條
    及沒收等部分，均援用原審判決之記載（如附件）。
二、當事人上訴意旨：
　㈠檢察官上訴理由：被告於起訴後才坦承犯行，且於偵查期間
    ，不斷對告訴人折磨、侮辱、貶抑，亦將此事散佈第三人知
    悉，令告訴人二度受傷，被告始終無法釋出誠意，真心認錯
    ，又未與告訴人和解，犯後態度顯然不佳，原審量刑過輕。
  ㈡被告上訴理由：我已與告訴人於111年1月28日達成和解，並
    賠償其損害，告訴人同意緩刑，並不再追究民、刑事責任，
    請從輕量刑，並宣告緩刑等語。
三、經查：原審認被告罪證明確，予以論罪科刑，固非無見，惟
    惟考量被告前無類似之前案犯罪紀錄，有本院被告前案紀錄
    表可憑，素行非劣，且於原審判決後，上訴本院審理期間，
    已與告訴人和解，且賠償完畢，有和解書可稽（本院卷第87
    頁），節省司法資源，足認被告本性非惡，犯罪後之態度尚
    佳，良有悔意。參以告訴人表示願意原諒被告，同意予被告
    緩刑機會，有刑事陳報狀可參（本院卷第85頁）。本院審慎
    斟酌上述一切情狀，認依被告之犯罪情節，如處以法定最輕
    本刑有期徒刑3年，猶屬情輕法重，不符罪刑相當及比例原
    則，在客觀上足以使人感覺過苛而引起一般同情，容有可憫
    恕之處，應有刑法第59條規定之適用，予以酌量減輕其刑，
    以求量刑之妥適平衡。準此，檢察官以量刑過輕為由提起上
    訴，並無理由，被告執詞原審判決量刑過重，請求從輕量刑
    ，則屬可採，應由本院將原判決予以撤銷改判。
四、量刑理由之說明：
    本院以行為人之責任為基礎，審酌被告為向同居人求歡而為
    本案犯行之動機，未能尊重告訴人之意願及感受，強行以生
    殖器進入告訴人陰道為犯罪手段，遂行犯行，漠視告訴人之
    性自主權，使告訴人受有損害，並對社會治安產生危害，自
    應受一定程度之刑事非難，兼衡被告於原審判決後，僅就量
    刑部分提起上訴，對於原審認定之犯罪事實仍坦認在卷（本
    院卷第79頁），態度尚佳，且已與告訴人達成和解，取得告
    訴人之諒解，告訴人並原諒被告，暨被告受有之教育智識程
    度、目前之現職收入並兼負家庭經濟、需要照顧罹病父親之
    家庭生活狀況（本院卷第99頁），就本案犯行深具悔意等一
    切情狀，量處如主文第2項所示之刑。
五、緩刑宣告之說明：
    被告前未曾受有期徒刑以上刑之宣告，有本院被告前案紀錄表在卷可考。其於本院審理期間，坦承犯行，並與告訴人達成和解，支付和解金完畢，有和解書在卷可查，告訴人復透過告訴代理人到庭再度表達同意緩刑以勵自新，已如前述，顯示其願原諒被告之意，本院認為被告經此偵、審程序及科刑之宣告後，應知警惕，無再犯之虞，因認以暫不執行其刑為當，依刑法第74條第1項第1款之規定，併宣告緩刑3年。又被告所犯係刑法第91條之1所列之罪，併依刑法第93條第1項第1款規定，諭知於緩刑期間付保護管束。
據上論斷，應依刑事訴訟法第369條第1項前段、第364條、第299
條第1項前段、刑法第74條第1項第1款，第93條第1項第1款，判
決如主文。
本案經檢察官黃德松提起公訴，檢察官李清友提起上訴，檢察官
侯千姬到庭執行職務。
中　　華　　民　　國　　111 　年　　7 　　月　　13　　日
                  刑事第十三庭  審判長法　官  洪于智
                                      法　官  黃惠敏
                                      法　官  黃玉婷
以上正本證明與原本無異。
如不服本判決，應於收受送達後20日內向本院提出上訴書狀，其
未敘述上訴之理由者並得於提起上訴後20日內向本院補提理由書
（均須按他造當事人之人數附繕本）「切勿逕送上級法院」。
                                      書記官  傅國軒
中　　華　　民　　國　　111 　年　　7 　　月　　14　　日
附錄：本案論罪科刑法條全文
家庭暴力防治法第2條第2款
本法用詞定義如下：
二、家庭暴力罪：
指家庭成員間故意實施家庭暴力行為而成立其他法律所規定之犯
罪。
中華民國刑法第221條第1項
（強制性交罪）
對於男女以強暴、脅迫、恐嚇、催眠術或其他違反其意願之方法
而為性交者，處3年以上10年以下有期徒刑。
　　　
附件
臺灣士林地方法院刑事判決
110年度審侵訴字第57號
公　訴　人　臺灣士林地方檢察署檢察官
被　　　告　鄭○○　年籍詳卷
選任辯護人　李奇隆律師
　　　　　　葉人中律師
　　　　　　陳麗玲律師
上列被告因家庭暴力罪之妨害性自主案件，經檢察官提起公訴（
110年度偵字第14425號），本院判決如下：
    主  文
鄭○○犯強制性交罪，處有期徒刑叁年貳月。
    事  實
一、鄭○○與代號AW000-A110217（成年人，真實姓名年籍均詳卷
    ，下稱甲 ）於民國110年5月間為同居男女朋友，2人具有家
    庭暴力防治法第3條第2款之家庭成員關係。詎鄭○○於110年5
    月23日凌晨2時許，在甲 位於臺北市士林區（真實地點詳卷
    ）之住處房間內，趁甲 酒後睡覺之際向甲 求歡，經甲 表
    示拒絕，鄭○○竟仍基於強制性交之犯意，違反甲 之意願，
    強行以其陰莖插入甲 陰道之方式，對甲 強制性交得逞1次
    。
二、案經甲 訴由臺北市政府警察局士林分局報告臺灣士林地方
    檢察署檢察官偵查起訴。
　　理  由
一、本件資以認定事實之被告鄭○○以外之人於審判外之供述證據
    ，檢察官、被告及辯護人於審判中均不爭執證據能力（見本
    院卷第60至61、97至100頁），本院審酌上開證據作成時之
    情況，無不當取供或違反自由意志而陳述等情形，且均與本
    案待證事實具有關聯性，認為以之作為本案之證據乃屬適當
    ；又所有援用之非供述證據亦無證據證明係公務員違背法定
    程序所取得，自均有證據能力。
二、訊據被告鄭○○對於前揭犯罪事實自白不諱（見本院卷第60、
    97頁），核與證人即告訴人甲 所述情節（見偵卷第14至22
    、58至59頁）相符，並有甲 指認犯罪嫌疑人紀錄表（見偵
    卷第27至29頁）、甲 與被告間LINE通訊對話紀錄（見偵卷
    第30至41頁）、臺北榮民總醫院受理疑似性侵害事件驗傷診
    斷書（見偵卷第50至52）、臺北榮民總醫院診斷證明書（見
    偵卷第53頁）、內政部警政署刑事警察局110年9月2日刑生
    字第1100085853號鑑定書（見偵卷第111至112頁）、家庭暴
    力通報表等件在卷可稽，足認被告前揭任意自白核與事實相
    符，堪予採信。其本案犯行事證明確，應予論科。　　
三、論罪科刑：
  ㈠按家庭暴力者，指家庭成員間實施身體、精神或經濟上之騷
    擾、控制、脅迫或其他不法侵害之行為；又家庭暴力罪者，
    指家庭成員間故意實施家庭暴力行為而成立其他法律所規定
    之犯罪，家庭暴力防治法第2條第1款、第2款定有明文。本
    件被告鄭○○於案發時與告訴人甲 為同居男女朋友，業如前
    述，屬家庭暴力防治法第3條第2款之家庭成員關係，而被告
    對告訴人為強制性交之行為，自屬家庭成員間實施身體及精
    神上不法侵害之行為，且構成刑法上之強制性交罪，即為家
    庭暴力防治法第2條第2款所稱之家庭暴力罪，並應依刑法之
    規定予以論科。是核被告所為，係犯刑法第221條第1項之強
    制性交罪。
　㈡辯護人雖以：被告於偵、審中均承認犯罪，犯後態度良好，
    年紀尚輕，一時失慮而違犯本案，並願意以新台幣100萬元
    和解云云，為被告求依刑法第59條規定酌減其刑。惟按刑法
    第59條之規定，必須被告犯罪另有特殊之原因與環境等，在
    客觀上足以引起一般同情，認為即予宣告法定最低度刑期猶
    嫌過重者，始有其適用。本件被告於警詢、偵訊時仍一再執
    詞辯稱：係與告訴人合意性交（見偵卷第9頁）、有徵求告
    訴人同意，告訴人當時確實有說不要，我有停下來，但我認
    為女生說不要就是要（見偵卷第64頁）云云，未見辯護人所
    稱偵查中承認犯罪之情，而被告與告訴人為同居男女朋友，
    未思尊重告訴人之性自主決定權，竟僅為一己私慾，以自我
    解讀方式違反甲 意願，利用體型、力量之優勢，對告訴人
    強制性交得逞，情節難謂輕微，且亦無何等因個人特殊原因
    或環境始至犯罪之情狀，在客觀上尚不足引起一般之同情，
    亦無處以法定最低刑度猶嫌過重之情狀，即無適用刑法第59
    條酌減其刑之餘地，是辯護人上開所請，難認有據。 
  ㈢爰以行為人之責任為基礎，並審酌被告前無任何犯罪前科紀
    錄，可徵諸卷存之臺灣高等法院被告前案紀錄表，素行不惡
    ，其趁告訴人酒後睡覺之際求歡，竟無視甲 明確表示拒絕
    之性自主決定，仍以暴力方式強制性交得逞，殊值非難，兼
    衡其犯後雖已能坦認犯行，非無悔意之態度，且審判中表示
    有意與告訴人和解，然因案發後被告僅屢向告訴人表示欲以
    聘請律師費用之金錢和解，讓告訴人感受態度輕蔑，並因被
    告私下向告訴人房東議論本案，使告訴人倍受壓力，此有刑
    事告訴理由補充狀及所附被告語音檔案（見偵卷第72至74頁
    ）、刑事陳述意見狀（見本院卷第108、109頁）在卷可稽，
    致告訴人無和解意願，而迄至本案終結被告均未能取得告訴
    人之諒解，併考量告訴人之受創程度、被告犯罪之動機、目
    的、手段，及其為專科畢業之智識程度、未婚，從事外送工
    作之家庭經濟與生活狀況等一切情狀，量處如主文所示之刑
    ，資為懲儆。
據上論斷，應依刑事訴訟法第299條第1項前段，刑法第221條第1
項，判決如主文。
本案經檢察官黃德松提起公訴，檢察官李清友到庭執行職務。
中    華    民    國   111    年    1     月    12    日
                  刑事第九庭審判長法  官  李育仁
                                  法  官  陳秀慧
                                  法  官  李冠宜
以上正本證明與原本無異。
如不服本判決，應於收受送達後20日內向本院提出上訴書狀，並
應敘述具體理由。其未敘述上訴理由者，應於上訴期間屆滿後20
日內向本院補提理由書（均須按他造當事人之人數附繕本）「切
勿逕送上級法院」。
因疫情而遲誤不變期間，得向法院聲請回復原狀。
                                  書記官  杜依玹
中　　華　　民　　國　　111 　年　　1 　　月　　14　　日
附錄：本案論罪科刑法條全文
中華民國刑法
第221條
（強制性交罪）
對於男女以強暴、脅迫、恐嚇、催眠術或其他違反其意願之方法
而為性交者，處3年以上10年以下有期徒刑。
前項之未遂犯罰之